臺灣士林地方法院刑事判決　　　　　　　 96年度訴字第216號
公　訴　人　臺灣士林地方法院檢察署檢察官
被　　　告　戊○○
指定辯護人　本院公設辯護人丁○○
上列被告因殺人未遂等案件，經檢察官提起公訴（96年度偵字第
2320號），本院判決如下：
    主  文
戊○○犯妨害公務罪，累犯，處有期徒刑肆月，減為有期徒刑貳
月，如易科罰金以新臺幣壹仟元折算壹日，扣案之折疊刀壹支、
安全帽壹頂均沒收；又犯侮辱公務員罪，累犯，處有期徒刑參月
，減為有期徒刑壹月又拾伍日，如易科罰金以新臺幣壹仟元折算
壹日。應執行有期徒刑參月，如易科罰金以新臺幣壹仟元折算壹
日，扣案之折疊刀壹支、安全帽壹頂均沒收。
其餘被訴部分公訴不受理。
    事  實
一、戊○○前於92年間因妨害公務案件，經本院判處拘役五十五
    日，於民國93年6 月25日執行完畢，又因毒品案件，經本院
    判處有期徒刑四月，於95年10月5 日執行完畢，仍不知悔悟
    ，於96年2 月10日11時20分許，騎乘車牌號碼EFR-029 號輕
    型機車行經臺北市○○區○○路一段164 號前時，因與駕駛
    車牌號碼257- DH 號營業小客車之丙○○發生行車糾紛，於
    雙方口角後，憤而基於傷害之犯意，以其機車大鎖朝丙○○
    之頭部毆打三下，致丙○○當場頭部流血，受有頭皮撕裂傷
    （傷害部分於本院審理中撤回告訴，如後述）。嗣臺北市政
    府警察局北投分局石牌派出所警員甲○○據報前往現場處理
    ，執行職務時，戊○○竟當場對警員甲○○以三字經「幹你
    娘」辱罵之，又持其所有之折疊刀及安全帽揮舞欲繼續攻擊
    丙○○，並於仍於執行警察職務中警員甲○○上前制止時，
    持該支折疊刀向其揮舞，復又手持安全帽擊傷其左眼施強暴
    ，並致警員甲○○因此左眼下擦傷（傷害部分於本院審理中
    撤回告訴），嗣經警員甲○○以現行犯當場逮捕之，並扣得
    戊○○所有之機車大鎖一把及折疊刀一支。
二、案經丙○○、甲○○訴由臺北市政府警察局北投分局移送臺
    灣士林地方法院檢察署檢察官偵查起訴。
    理  由
一、
  一妨害公務及侮辱公務員罪部分：
  (一)被告於上揭時、地，因行車糾紛與告訴人即被害人丙○○發
    生毆打，於臺北市政府警察局北投分局石牌派出所警員甲○○據報前往現場處理時，被告當場對甲○○以三字經「幹你
    娘」辱罵之，又同時持折疊刀及安全帽揮舞欲繼續攻擊丙○○，並於甲○○上前制止時，除亦持該支折疊刀對警員甲○○揮舞外，並手持安全帽擊傷其左眼，致甲○○因此左眼下
    擦傷等情，業據被告於本院審理時供認不諱（見審理卷第46
    頁），復經證人即被害人警員甲○○於偵查中及本院審理時
    證述屬實（見偵查卷第48、53頁，本院審理卷第60頁），核
    與目擊證人乙○○於偵查中結證之情節大致相符（見偵查卷
    第47、54頁），且有甲○○左眼下擦傷之診斷書在卷可稽，
    復有折疊刀一支扣案可資佐證，足徵被告自白與事實相符，
    此部分事證明確，被告犯行堪以認定。
  (二)核被告所為，係犯刑法第140 條第1 項之侮辱公務員罪及同
    法第135 條第1 項之妨害公務罪。公訴意旨略以：被告於上
    述時、地持折刀及安全帽揮舞欲繼續攻擊丙○○，並於警員
    甲○○上前制止時，手持安全帽擊傷其左眼，致員警甲○○
    因此左眼下擦傷，因認被告涉有刑法第277 條第1 項之傷害
    罪嫌。按告訴乃論之罪，告訴人於第一審辯論終結前得撤回
    其告訴，又告訴經撤回者，應諭知不受理之判決，刑事訴訟
    法第238 條第1 項、第303 條第3 款分別定有明文。本件告
    訴人甲○○告訴被告傷害案件，公訴人認被告係觸犯刑法第
    277 條第1 項之傷害罪，依同法第287 條之規定，須告訴乃
    論。茲據告訴人等於96年6 月27日當庭撤回其等告訴，有刑
    事撤回告訴狀一紙在卷可憑，此部分本應逕為不受理之諭知
    ，惟因此部分與前揭妨害公務論罪科刑部分，有裁判上一罪
    之想像競合關係，故不另為不受理之諭知。又被告有犯罪事
    實欄所述犯罪科刑執行之情形，其於有期徒刑執行完畢後，
    五年內再故意犯本件有期徒刑以上之罪，為累犯，應依刑法
    第47條第1 項之規定加重其刑。被告所犯上開二罪，犯意各
    別，行為互殊，應予分論併罰。爰審酌被告之犯罪動機、手
    段及所生危害，與犯罪後供認犯行並與甲○○達成和解之態
    度等一切情狀，量處如主文所示之刑，並均諭知易科罰金之
    折算標準。又被告犯罪時間在96年4 月24日以前，合於中華
    民國九十六年罪犯減刑條例之減刑要件，所犯上開二罪均依
    該條例規定分別減刑如主文所示，並均諭知易科罰金之折算
    標準，並就所定執行刑諭知易科罰金之折算標準。
  二殺人未遂罪部分：
  (一)公訴意旨略以：被告因與丙○○發生行車糾紛，於雙方發生
    口角後，憤而基於殺人之不確定故意，以其機車大鎖朝丙○○之頭部猛打三下，致丙○○當場血流如注，受有頭皮撕裂
    傷，因認被告涉有刑法第271 條第3 項、第1 項之殺人未遂
    罪嫌。惟訊據被告堅決否認有殺人未遂之犯行，辯稱：當日
    因丙○○先拿拐杖鎖打伊，伊始用左手抓住丙○○之拐杖鎖
    ，用右手持機車大鎖朝丙○○頭部打三下，伊看到丙○○頭
    部流血，有問他要不要去醫院或是報警，他說：「不用，等
    一下他會去醫院」，伊不是要將丙○○打死等語。被告於上
    開時、地手持扣案機車大鎖毆打丙○○頭部三下，致丙○○
    下部流血等情，業據被告供承不諱，核與證人即告訴人丙○○於偵查及本院審理時結證被害情節相符（見偵查卷46至47
    頁）。而丙○○因被告持機車大鎖毆打頭部，致頭部流血送
    醫急診，受有頭皮撕裂傷，有照片一張及臺北市立聯合醫院
    合診斷書一份在卷可稽，復有機車大鎖一把扣案可資佐證，
    此部分犯行事證固屬明確，惟按殺人與傷害之區別，應以加
    害人有無殺意為斷，被害人受傷處所是否致命部位，及傷痕
    之多寡，輕重如何，僅足供認定有無殺意之參考，但不能據
    為有無殺意之絕對標準（最高法院著有18年上字第1309號、
    19年上字第718 號判例參照）。又殺人未遂之成立，以有殺
    害他人生命之故意，著手於殺人之實行而未發生死亡之結果
    為要件，倘無使人喪失生命之故意，僅在使其身體、健康受
    到傷害，則為傷害罪。因此，行為人於行為當時，主觀上是
    否有殺人之故意，除應斟酌其使用之兇器種類、攻擊之部位
    、行為時之態度表示外，尚應深入觀察行為人與被害人之關
    係、衝突之起因、行為時所受之刺激、下手力量之輕重，被
    害人受傷之情形及行為後之態度等各項因素綜合予以分析。
    經查：
  被告與丙○○素昧平生，並無恩怨或債務關係，業據丙○○
    陳明在卷（見偵查卷第11頁、本院審理卷48頁），且本件係
    被告騎乘機車與丙○○駕駛計程車因行車糾紛而起，經相互
    叫囂後，被告因見丙○○回車內拿出柺杖鎖，遂拿起機車大
    鎖與之對抗，被告進而持機車大鎖毆打丙○○頭部三下，見
    丙○○頭部流血，隨即停止攻擊，衡情被告若欲致丙○○於
    死地，豈有停止攻擊之理？足見被告之行為應屬憤怒後臨時
    起意之傷害行為，難認其具有殺人之動機及故意。
  被告所持之機車大鎖，雖屬金屬重物，而丙○○之頭部受傷
    ，屬人體重要器官部位，然丙○○頭部經被告持機車大鎖毆
    打三下後，固有流血，惟僅受有頭皮撕裂傷，有臺北市立聯
    合醫院診斷證明書在卷可憑，足見被告傷勢輕微，且不會危
    及生命，堪認被告所用力量並非猛力。而被告於犯罪後，於
    本院96年6 月27日審理時，與丙○○已成立民事和解，就丙○○身體受傷賠償新臺幣一萬元，丙○○並撤回其告訴，有
    審判筆錄在卷可稽（見本院審理卷第60頁），足見丙○○受
    傷程度確屬輕微，益徵被告無殺意甚明。
  綜觀被告下手部位、下手情形、告訴人傷勢情況及案發前後
    等一切情狀，堪認被告僅係基於傷害犯意而為，與殺人罪之
    構成要件有間，至為灼然。是被告辯稱：伊無殺人之犯意等
    語，應可採信。
  (二)核被告僅係基於傷害犯意，著手傷害告訴人丙○○，公訴人
    認係犯刑法第271 條第2 項、第1 項之殺人未遂罪，容有誤
    會。被告所犯傷害罪，依刑法第287 條前段之規定，屬告訴
    乃論之罪，茲告訴人丙○○於本院審理時撤回告訴，此部分
    不經言詞辯論，諭知不受理判決。
四、扣案之折疊刀一支及未扣案之安全帽一頂，係被告所有供對
    警員甲○○執行職務時，施以強暴所用之物，業據其供明在
    卷，應依刑法第38條第1 項第2 款宣告沒收。至另扣案之機
    車大鎖一把，雖係被告所有供犯傷害罪所用之物，但告訴人
    丙○○已撤回其告訴，因傷害部分諭知不受理，故不予宣告
    沒收。
據上論斷，應依刑事訴訟法第299 條第1 項前段、303 條第3 款
、第307條，刑法第135 條第1 項、第140 條第1 項、第47條第1
項、第41條第1 項、第51條第5 款、第38條第1 項第2 款，刑法
施行法第1 條之1 ，中華民國九十六年罪犯減刑條例第2 條第1
項第3 款、第7條，判決如主文。
本案妨害公務部分經檢察官高俊申到庭執行職務。
中　　華　　民　　國　　96　　年　　7 　　月　　18　　日
                  刑事第三庭審判長法  官  蔡明宏
                                  法　官  莊明達
                                  法　官  周明鴻
以上正本證明與原本無異。
如不服本判決應於判決送達後10日內向本院提出上訴狀。
                                  書記官  丁梅芬
中　　華　　民　　國　　96　　年　　7 　　月　　18　　日
附錄論罪法條：刑法第135 條第1 項、第140 條第1 項
附錄本案論罪科刑法條之依據：
中華民國刑法第135條第1項
（妨害公務執行及職務強制罪）
對於公務員依法執行職務時，施強暴脅迫者，處 3 年以下有期徒
刑、拘役或 3 百元以下罰金。
意圖使公務員執行一定之職務或妨害其依法執行一定之職務或使
公務員辭職，而施強暴脅迫者，亦同。
犯前二項之罪，因而致公務員於死者，處無期徒刑或 7 年以上有
期徒刑；致重傷者，處3 年以上、10年以下有期徒刑。
中華民國刑法第140條第1項
（侮辱公務員公署罪）
於公務員依法執行職務時，當場侮辱，或對於其依法執行之職務
公然侮辱者，處6 月以下有期徒刑、拘役或1 百元以下罰金。
對於公署公然侮辱者亦同。
